【裁判字號】    97,上易,601
【裁判日期】    970430
【裁判案由】    傷害
【裁判全文】
臺灣高等法院臺中分院刑事判決         97年度上易字第601號
上  訴  人
即  被  告  乙○○
上列上訴人因傷害案件，不服臺灣彰化地方法院96年度易字第
1108號中華民國97年1月23日第一審判決（起訴案號：臺灣彰化
地方法院檢察署96年度調偵字第209號），提起上訴，本院判決
如下：
    主  文
上訴駁回。
    事  實
一、乙○○前於民國88年間，因施用毒品案件，經臺灣彰化地方
    法院以88年度易字1126號判決判處有期徒刑1年確定，與前
    因違反麻醉藥品管理條例等案件執行所餘殘刑4年6月又9 日
    接續執行，於94年2月19日縮刑期滿執行完畢。詎乙○○不
    知悔改，於96年1月12日21時許，遇丙○○與謝連樹、許志
    嘉在彰化縣和美鎮○○路○段650號之檳榔攤後方喝酒，謝連
    樹、許志嘉見乙○○路過，邀請乙○○加入其等共同飲酒，
    惟乙○○、丙○○因細故發生口角，乙○○心生不滿，以拳
    頭毆打丙○○之頭部1、2下，經謝連樹制止，乙○○遂對丙
    ○○揚稱「你好膽就在這裡等一下，我等一下馬上就到」等
    語，隨即騎乘機車離去，約2、3分鐘後，乙○○偕同具有共
    同傷害犯意聯絡之李榮洲（業經原審判處有期徒刑6月，減
    為有期徒刑3月，如易科罰金，以新台幣1千元折算1日確定
    ）返回該處，乙○○旋舉拳欲毆打丙○○之臉部，為丙○○
    伸手撥開而未打到，而丙○○欲離開該處時，為站立在檳榔
    攤外之李榮洲持不明棍棒（未扣案）毆打其頭部、臉部數下
    ，造成丙○○受有上下唇撕裂傷各1公分、嘴唇腫痛、左上
    第二門齒牙槽骨骨折，左上第二小臼齒牙冠牙根斷裂，右上
    第一門齒、左上第一門齒牙齒掉落，右下第一門齒、左下第
    一門齒、左下第二門齒牙冠斷裂之傷害，嗣經鄰人報警處理
    而查獲上情。
二、案經丙○○訴由彰化縣警察局和美分局移送台灣彰化地方法
    院檢察署檢察官偵查起訴。
    理    由
一、按被告以外之人於審判外之陳述，雖不符刑事訴訟法第159
    條之1至第159條之4之規定，然經當事人於審判程序同意作
    為證據，法院審酌該言詞陳述作成時之情況，認為適當者，
    亦得為證據；當事人、代理人或辯護人於法院調查證據時，
    知有刑事訴訟法第159條第1項不得為證據之情形，而未於言
    詞辯論終結前聲明異議者，視為有前項之同意，刑事訴訟法
    第159條之5定有明文。核其立法意旨，在於傳聞證據未經當
    事人之反對詰問予以核實，原則上先予排除。惟若當事人已
    放棄反對詰問權，於審判程序中表明同意該等傳聞證據可作
    為證據；或於言詞辯論終結前未聲明異議，基於尊重當事人
    對傳聞證據之處分權，暨證據資料愈豐富，愈有助於真實發
    見之理念，且強化言詞辯論主義，使訴訟程序得以順暢進行
    ，上開傳聞證據亦均具有證據能力。查本案證人丙○○、謝
    連樹，及共同被告李榮洲於警詢中之陳述，固屬傳聞證據，
    惟被告就該審判外之陳述，及就本案採為判決基礎之文書資
    料，均未曾於言詞辯論終結前爭執其證據能力或聲明異議，
    本院審酌上開陳述作成時之情況，並無違法取證之瑕疵，認
    以之作為證據為適當，揆諸上開規定，該審判外之陳述及文
    書資料均有證據能力。另證人丙○○於偵查中向檢察官所為
    證述，雖係被告以外之人於審判外之言詞陳述，為傳聞證據
    ，然其於偵查中向檢察官所為證述，業經具結，且本院審酌
    該言詞陳述係出於證人自由意識下所為之陳述，其於偵查中
    之證詞，並無顯有不可信之情況，依刑事訴訟法第159條之1
    第2項規定，得採為認定本件犯罪事實所憑之證據，合先敘
    明。
二、訊據上訴人即被告（下稱被告）乙○○固坦承於上開時地與
    告訴人丙○○發生口角衝突之事實，惟矢口否認有何共同傷
    害之犯行，辯稱：係丙○○踹伊一腳，伊正要出手時被友人
    攔阻而未打到，且伊並未離開現場找李榮洲為幫手共同毆打
    丙○○，亦未與李榮洲有共同傷害丙○○之犯意聯絡云云。
    經查：
  (一)證人即告訴人丙○○如何遭被告乙○○及共同被告李榮洲毆
    打，致受有上開事實欄所載之傷害等情，業據證人即告訴人
    丙○○證述歷歷，且共同被告李榮洲於原審審理中亦坦承有
    不明棍棒毆打丙○○成傷之犯行，復有驗傷診斷書在卷可稽
    ，堪信證人即告訴人丙○○之陳述並非虛言。
  (二)按以自己共同犯罪之意思，事先同謀，而由其中一部分人實
    施該犯罪行為者，均為刑法上之共同正犯。本件共同被告李
    榮洲於原審審理中就其毆打丙○○之犯行，固否認係被告乙
    ○○所授意，並供稱伊正好要去該處購買檳榔，恰好遇到丙
    ○○大聲斥喝同庄之人，伊看不過去，遂毆打丙○○云云。
    惟依下列說明，本院認被告乙○○與共同被告李榮洲間有犯
    意聯絡，詳述如下：
  (1)共同被告李榮洲於96年2月20日偵查中供稱：伊於上開時間
    至該處欲購買香煙，看到乙○○被人踹倒在地等語（見96年
    2 月20日偵查筆錄，96年度偵字第2361號卷第8至10頁），
    然其於96年5月30日偵查中又供稱：並未看到乙○○被丙○
    ○踹倒在地，伊係事後聽乙○○說的（見96年5月30日偵查
    筆錄，96年度調偵字第209號卷第7至11頁），則其所供稱因
    看到乙○○被人踹倒在地，基於義憤始毆打丙○○即非事實
    。又被告李榮洲供稱伊不認識丙○○，亦未看到乙○○跟丙
    ○○吵架、打架的情形，伊到那裡時看到丙○○站在路邊面
    向庭院裡面罵髒話，但是不知道他跟誰吵架等情（見96年5
    月30日偵查筆錄，96年度調偵字第209號卷第7至11頁），則
    被告李榮洲既與丙○○素不相識，亦無仇怨，復不知丙○○
    在罵何人何事，即無自行出手以棍棒毆打告訴人丙○○之理
    。況丙○○所受之傷，為左上第二門齒牙槽骨骨折，左上第
    二小臼齒牙冠牙根斷裂，右上第一門齒、左上第一門齒牙齒
    掉落，右下第一門齒、左下第一門齒、左下第二門齒牙冠斷
    裂，有行政院國軍退除役官兵輔導委員會台中榮民總醫院診
    斷證明書在卷可參，受傷情形嚴重，如非用力毆打，並無可
    能打至牙齒掉落、斷裂之程度，則被告李榮洲與丙○○既無
    深仇舊怨，一出手即如此用力，當非其所稱係因丙○○罵人
    故毆打他云云。
  (2)證人丙○○證稱當日伊與被告乙○○有口角糾紛一情，核與
    證人謝連樹、許志嘉到庭證述情節相符（見原審卷96年11月
    30日審判筆錄、97年1月11日審判筆錄），而證人謝連樹、
    許志嘉與被告乙○○、告訴人丙○○間均無親誼或怨隙，應
    不致故為有利或不利被告之陳述，其等證詞應具憑信性，堪
    認實在。又依證人謝連樹證稱「他們爭吵時，我、許志嘉、
    乙○○之太太有去勸架，後來他們就快要打起來了，我抱住
    乙○○防止打架，然後他們就拉扯，還是打起來了」等語（
    見原審卷96年11月30日審判筆錄），可知被告乙○○確實與
    丙○○因口角糾紛後進而發生拉扯、毆打。原審審理時，被
    告乙○○之辯護人雖以丙○○當晚有喝酒，記憶不清，未可
    以其證詞即認被告乙○○曾稱「你好膽就在這裡等一下，我
    等一下馬上就到」等語，而與被告李榮洲一同到場毆打丙○
    ○等事實，惟證人丙○○上開陳述，核與證人謝連樹之證詞
    相符，應無記憶不清或指證錯誤之情形，被告之辯護人上開
    辯詞，並不足採。又丙○○是否有踹被告乙○○一腳等情，
    據證人謝連樹證稱沒有看清楚，本院審酌全卷，復查無其他
    證據足資佐證被告乙○○所述此情為真，被告乙○○此部分
    辯解自難採信。
  (3)又證人即到場處理之員警莊盛雄於原審審理時證稱，伊到場
    時丙○○跑到車上，臉部有受傷，伊有問係何人所傷，丙○
    ○說是朋友的朋友等語明確（見原審卷96年11月30日審判筆
    錄），則告訴人丙○○原不認識乙○○、李榮洲，被告乙○
    ○係丙○○友人謝連樹、許志嘉之朋友，該日與渠等共同飲
    酒，丙○○則未見過被告李榮洲，如僅被告李榮洲毆打丙○
    ○，丙○○當無可能於事發當場對員警稱係「朋友的朋友」
    毆打他。
  (4)被告李榮洲與乙○○坦稱彼此係交情很好之朋友，又被告李
    榮洲毆打丙○○時，被告乙○○有在場，直至被告李榮洲打
    完丙○○後始離去等情（見96年5月30日偵查筆錄，96年度
    調偵字第209號卷第7至11頁；96年2月20日偵查筆錄，96年
    度偵字第2361號卷第8至10頁），則被告乙○○既先與丙○
    ○發生糾紛、互相扭打在前，之後被告乙○○之好友李榮洲
    復持棍棒毆打丙○○，佐以被告李榮洲與丙○○遠無恩怨，
    近無糾紛，堪認證人丙○○所證述被告乙○○於扭打後稱等
    一下再回來即離開現場，再偕同被告李榮洲返回，由被告李
    榮洲持棍棒毆打丙○○等情，與事實相符，堪予採信。
  (5)再佐以被告乙○○於警詢、偵查及原審審理時均坦承於事發
    隔日與被告李榮洲、告訴人丙○○至和美鎮守望相助會商談
    和解事宜，並稱伊會負責一情（見96年2月20日警詢筆錄，
    96年度偵字第2361號卷第6至8頁；96年6月14日偵查筆錄，
    96年度調偵字第209號卷第14頁；原審卷97年1月11日審判筆
    錄），則被告乙○○倘未與共同被告李榮洲毆打告訴人，豈
    需由被告乙○○出面商談和解，並對告訴人聲稱會負責和解
    事宜？雖被告乙○○辯稱因李榮洲係伊很好之朋友，李榮洲
    沒錢，伊要幫他出幾萬元賠償告訴人云云，惟被告乙○○欲
    借款予沒錢賠償之李榮洲，其2人私下協議商借即可，自無
    須由被告乙○○出面商談和解，由此益徵被告乙○○與共同
    被告李榮洲間有犯意聯絡。則告訴人丙○○所受上開傷害，
    雖係由共同被告李榮洲持不明棍棒毆打所造成，惟依首揭說
    明，被告乙○○仍難辭共同傷害之罪責。
  (6)至證人即被告乙○○之配偶洪謝阿柑於本院審理中證稱「（
    問：本案發生的時候妳有在場嗎？）有」、「（問：告訴人
    有受傷妳有看到？）沒有看到。但是丙○○踢乙○○，乙○
    ○要出去打丙○○的時候，謝連樹把乙○○抱住，謝連樹就
    說不要打架，李榮洲剛好到場，看到乙○○被踢倒，李榮洲
    就打丙○○一下，我們都在裡面沒有看到，我在店內距離外
    面只有一點點距離」、「（問：李榮洲如何打丙○○？）我
    只有看到李榮洲從地上撿東西打丙○○一下」等語（見本院
    審判筆錄）。依證人洪謝阿柑上揭陳述，可知其對被告乙○
    ○、李榮洲與告訴人丙○○發生爭執、毆打之過程並未全程
    目睹，且其所述關於被告乙○○、李榮洲與告訴人丙○○3
    人間如何發生肢體衝突、由何人如何出手毆打告訴人等情，
    均與證人謝連樹、許志嘉所述不符，難信屬實，無從採為有
    利於被告之認定。
  (三)此外，復有秀傳紀念醫院96年1月17日診斷證明書、96年2
    月15日驗傷診斷書、秀傳紀念醫院96年11月12日函暨急診病
    歷、現場照片5紙、現場圖及告訴人所提出現場照片3紙附卷
    可參。本件事證明確，被告乙○○之犯行堪予認定。
三、核被告乙○○所為，係犯刑法第277條第1項之傷害罪。被告
    乙○○與共同被告李榮洲2人間，有犯意之聯絡，均為共同
    正犯。被告乙○○前有如事實欄所示之科刑及執行完畢紀錄
    ，有台灣高等法院被告前案紀錄表在卷可按，其受有期徒刑
    之執行完畢後，5年以內故意再犯本件有期徒刑以上之罪，
    為累犯，應依刑法第47條第1項之規定加重其刑。原審因依
    刑法第28條、第277條第1項、第47條第1項、第41條第1項前
    段規定，審酌被告之素行不佳，僅因細故即共同傷害告訴人
    ，所造成之傷害程度非輕，犯後矢口否認，態度不佳等一切
    情狀，予以科處有期徒刑6月，並以被告所犯之罪，合於中
    華民國九十六年罪犯減刑條例第2條第1項第3款規定，而依
    該條例第7條第1項規定，減為有期徒刑3月，並諭知易科罰
    金之折算標準，認事用法，核無違誤，應予維持。被告上訴
    意旨仍執前詞否認犯罪，自無理由，應予駁回。
據上論斷，應依刑事訴訟法第368條，判決如主文。
本案經檢察官甲○○到庭執行職務。
中    華    民    國    97    年    4    月    30     日
            刑事第七庭    審判長法  官  林  榮  龍
                                法  官  張  惠  立
                                法  官  鄭  永  玉
上列正本證明與原本無異。
不得上訴。
                                書記官    瑞  芳
中    華    民    國    97    年    4    月    30     日


司法院資訊處製作；財團法人民間司法改革基金會備份。
